【裁判字號】    92,訴,1380
【裁判日期】    920731
【裁判案由】    履行契約
【裁判全文】
臺灣臺北地方法院民事判決                        九十二年度訴字第一三八０號
臺灣臺北地方法院民事判決                        九十二年度訴字第一三八０號
    原      告  甲○○○
    被      告  乙○○○
    訴訟代理人  陳淑貞律師
右當事人間請求履行契約事件，本院判決如左：
    主  文
被告應將坐落台北市○○區○○段二小段第八九三地號土地所有權應有部分二０００
０分之一三七，及其上建物門牌號碼台北市○○街○段一六一號七樓（建號一九七九
）所有權應有部分二分之一移轉登記予原告。
訴訟費用由原告負擔。
    事  實
甲、原告方面：
一、聲明：如主文所示。
二、陳述：
    原告與被告於民國（下同）八十年十一月間各出資二分之一共同購買坐落台北市
    萬華區○○段○○段第八九三地號土地應有部分二００００分之一三七及其上建
    號一九七九號、門牌號碼台北市○○街○段一六一號七樓之建物（下稱系爭不動
    產），並各擁有所有權應有部分二分之一，惟因被告向銀行貸款享有第一次購屋
    低利息貸款之優惠，故信託登記為被告所有，並簽訂協議書為憑。惟自購屋時起
    ，兩造即共同居住於系爭不動產迄今，被告亦明知原告就系爭不動產享有所有權
    應有部分二分之一之權利。詎被告竟擬將系爭不動產所有權全部移轉予訴外人即
    原告之弟黃冠群，違反信託契約之義務，侵奪原告所有權應有部分二分之一，爰
    終止兩造間信託契約，並請求被告將系爭不動產所有權應有部分二分之一移轉登
    記與原告。
三、證據：提出買賣契約書、合夥協議書、銀行支票、工商本票、貸款證明、原告之
    印鑑證明、公證書及土地房屋移轉契約書、如期繳納購屋貸款餘額、償還房屋貸
    款同意書、證明書、存證信函等件為證。
乙、被告方面：
一、聲明：原告之訴駁回。
二、陳述：
    原告就系爭不動產之出資係屬贈與被告，供被告購屋居住之用。原告乃被告之女
    ，而系爭不動產係由被告之子黃冠群及原告二人共同出資購得，贈與被告以為養
    老並供三代同堂、安享晚年之用，故登記為被告之名義以盡孝道，並非原告所云
    兩造間成立信託契約。原告雖有代表被告簽立本件不動產買賣契約，惟其並非實
    際買主亦非所有權人，詎原告逕自於買賣契約書買方欄填寫其姓名，復未將代理
    訂約一事言明，惟此並不表示原告即享有系爭不動產所有權應有部分二分之一之
    權利。又原告所提協議書並非真正，而係原告一人捏撰並盜用被告印章所為者，
    被告已對原告提起刑事偽造文書、盜用印章印文及使公務員登載不實罪之告訴。
    本件原告並無法證明其就系爭不動產有所有權應有部分權利，其所為移轉所有權
    應有部分權利之請求，顯屬無據。
三、證據：提出建物登記謄本、土地登記謄本、刑事告訴狀收狀收據、電費繳納收據
    等件為證。
    理      由
一、本件原告主張伊與被告於八十年十一月間各出資二分之一共同購買坐落台北市○
    ○區○○段二小段第八九三地號土地應有部分二００００分之一三七及其上建號
    一九七九號、門牌號碼台北市○○街○段一六一號七樓之建物之事實，業據其提
    出買賣契約書、合夥協議書、銀行支票、工商本票、貸款證明、原告之印鑑證明
    、公證書及土地房屋移轉契約書、如期繳納購屋貸款餘額、償還房屋貸款同意書
    、證明書、存證信函等件為證（見本院卷第二六頁至第六十頁），且被告亦不否
    認原告有出資之事實，自堪信為真實。至原告主張伊就系爭不動產所有權有二分
    之應有部分權利，且兩造有約定由原告信託登記該部分權利予被告之事實，則為
    被告所否認，並抗辯原告上開出資係贈與，系爭不動產全部所有權均為伊所有云
    云。經查兩造間有訂定協議書一份，約定兩造各出資一半，並以被告名義登記，
    兩造應有之權利及義務各佔一半（見本院卷第九頁系爭協議書第一條及第四條約
    定），足見兩造間並無關於贈與之約定，而係信託登記之約定。被告雖否認上開
    協議書為真正，並抗辯係原告盜蓋伊印章所偽造者云云。而經以肉眼比對系爭協
    議書上之印文與原告所提出被告之印鑑證明上蓋用之印文，大致相符，且被告亦
    自認該印章係屬其所有（見本院卷第七三頁），僅抗辯印章為原告所盜用云云。
    惟查被告就原告盜用其印章之有利事實，除提出刑事告訴之收狀聯一紙外，並不
    能舉證以實其說。然刑事告訴之收狀聯，充其量僅能據為證明被告有提起刑事告
    訴之事實，尚難據為證明原告有盜用被告印章之事實，是被告所為此部分之抗辯
    ，自非可取。
二、兩造間既就系爭不動產所有權應有部分二分之一成立信託契約，則原告於九十二
    年四月間以被告有違背信託契約之虞為由，終止兩造間信託契約（見本院卷第七
    ○頁之存證信函），即屬有據。從而，原告請求被告返還信託物即系爭不動產所
    有權應有部分二分之一之，自屬應予准許。
三、結論：本件原告之訴為有理由，依民事訴訟法第七十八條，判決如主文。
中      華      民      國    九十二    年      七      月    三十一    日
                              民事第三庭法      官    林振芳
右為正本係照原本作成
如對本判決上訴，須於判決送達後廿日內向本院提出上訴狀
中      華      民      國    九十二    年      七      月    三十一    日
                                        書  記  官    葛映嵐


司法院資訊處製作；財團法人民間司法改革基金會備份。
